---
title: "Devoir Final 1"
author: "Pierre-Louis Marthe Aurore"
date: '2022-05-30'
output:
  html_document:
    df_print: paged
---

```{r setup, include=FALSE}
knitr::opts_chunk$set(echo = TRUE)
```

# Introduction

Dans le cadre du cours INformatique pour Sience Sociale, il a ette demander de realiser une projet sur Rmarkdawn, ensuite de l'executer sur word. 

Pour commencer, nous devrions choisir trois variables de notre base de donne " Aggregat monetaire BRH". Ensuite, on va tester la stationarite de ces trois variables, ce qui revient a dire si ces variables sont dependant les uns aux autres sur un long periode. En d'autres mots, si la variables MM3 augmente sur n periode , est-ce que la variable MM2 ou MM1 augmentera au meme rythme sur cette meme periode.

Tout au long de ce travail, nous allons realiser des tests qui determinera une relation entre les trois variables. 
Voici la liste des package que nous auront a utiliser:

```{r cars}
library(tidyverse)
library(readxl)
library(tseries)
library(lmtest)
library(dplyr)
library(ggplot2)
library(aTSA)
library(dataseries)

```
## Importation de donnees et Nettoyage du Dataframe

Nous allons importer les donnes du fichier de l'aggregat monetaire BRH,ensuite nous ferons le nettoyage du dataframe.

```{r}

url("https://www.brh.ht/wp-content/uploads/agregatsmon.xls")

setwd(file.path("/Applications/Devoir Marthe Manipulation"))
local<-file.path("Brh_Data.xls")
download.file("https://www.brh.ht/wp-content/uploads/agregatsmon.xls",local)
Brh_Data<-read_excel("Brh_Data.xls")


#Creer un objet comportant tous les colonnes de donnees du fichier à partir de octobre 1990
Brh_Data<-Brh_Data[-c(4:146), ]

# Prendre une ligne approprie comme nom pour les colonnes
colnames(Brh_Data)<-Brh_Data[2,]

# changer le nom da la 1ere colonne en date
colnames(Brh_Data)<-rename(Brh_Data, Date =  C(1)) 

#Eliminer les colonnes et les lignes inutiles
Brh_Data<-Brh_Data[-c(531:1353), ]
Brh_Data<-Brh_Data[-c(521:530), ]
Brh_Data<-Brh_Data[-c(1:3), ]
Brh_Data<-Brh_Data[ ,-c( 5) ]
Brh_Data<-Brh_Data[,-c(8)]
Brh_Data<-Brh_Data[,-c(9)]
Brh_Data<-Brh_Data[,-c(12)]
Brh_Data<-Brh_Data[,-c(16)]
Brh_Data<-Brh_Data[,-c(18)]
Brh_Data<-Brh_Data[,-c(19)]
Brh_Data<-Brh_Data[,-c(23)]
Brh_Data<-Brh_Data[,-c(27)]
Brh_Data<-Brh_Data[,-c(38)]
Brh_Data<-Brh_Data[,-c(46)]
Brh_Data<-Brh_Data[,-c(33)]

```
## Le choix des troix (3) variables

Dans le Dataframe Brh_data, on a pris les variables multiplicateurs M3/B,M2/B,M1/B. J'ai du changer le nom de mes variable car Rstudio a pris le therme multiplicateur comme une fonction.
Afin d'extraire les donnes de ces 3 variables dans le data frame, on utilise la fonction "Select". On aura un autre dataframe avec lequel on va travailler. 

```{r}
#CHoix des variables
Brh_variable<-Brh_Data%>%
  select("Multiplicateur(M3/B)","Multiplicateur(M2/B)","Multiplicateur(M1/B)")


# convertir en donnee numerique
Brh_variable$`Multiplicateur(M3/B)`<-as.numeric(Brh_variable$`Multiplicateur(M3/B)`)
Brh_variable$`Multiplicateur(M2/B)`<-as.numeric(Brh_variable$`Multiplicateur(M2/B)`)
Brh_variable$`Multiplicateur(M1/B)`<-as.numeric(Brh_variable$`Multiplicateur(M1/B)`)
      
# changer le nom des colonnes
names(Brh_variable)<-c("MM3", "MM2", "MM1")



```

## Test

On a tester si les variables sont stationnaires et aussi fait le teste de causalite de Granger.

```{r pressure, echo=FALSE}

# Teste de stationarite pour les variables

ggplot(Brh_variable, aes(x = Date, y = MM3))+
  geom_line()+
  labs(title = " MM3",
       subtitle = "Periode: Octobre 1990 - Octobre 2021")

adf.test(Brh_variable$MM3)


ggplot(Brh_variable, aes(x = Date, y = MM2))+
  geom_line()+
  labs(title = " MM2",
       y = "Taux de change",
       subtitle = "Periode: Octobre 1990 - Octobre 2021")

adf.test(Brh_variable$MM2)


ggplot(Brh_variable, aes(x = Date, y =MM1))+
  geom_line()+
  labs(title = " MM1",
       y = "Reserves nettes avec depots des BCMs",
       subtitle = "Periode: Octobre 1990 - Octobre 2021")

adf.test(Brh_variable$MM1)


a <- diff(Brh_variable$MM3)
plot(a, ylab = "MM3")
adf.test(a, k=2)

b <- diff(Brh_variable$MM2)
plot(b, ylab = "MM2")
adf.test(b, k=2)

c <- diff(Brh_variable$MM1)
plot(c, ylab = "MM1")
adf.test(c, k=2)

# Test de la causalite de Granger
grangertest(MM3 ~ MM2, data = Brh_variable, order = 1)
grangertest(MM3 ~ MM1, data = Brh_variable, order = 2)


# Regression lineaire sur la teste de la causalite de granger       
library(readr)
reg_brh_variable<-lm( Testcausalite_1~Testcausalite_2, data = Brh_variable)
summary(reg_brh_variable)


```


# Conclusion

En somme, les troix variable teste ne sont pas stationnaire en difference premiere. Le teste de causalite Granger revele que sur une longue periode la variable MM3 evolue de maniere sgnificative et.......